臺灣臺中地方法院刑事判決
110年度金訴字第867號
公  訴  人  臺灣臺中地方檢察署檢察官
被      告  唐英智



            劉家豪


上列被告因詐欺等案件，經檢察官提起公訴（110年度偵字第176
18號），被告於準備程序為有罪之陳述後，本院合議庭裁定由受
命法官獨任進行簡式審判程序，判決如下： 
    主    文
唐英智犯如附表二所示之罪，各處如附表二主文欄所示之刑，應
執行有期徒刑貳年。
劉家豪犯如附表二所示之罪，各處如附表二主文欄所示之刑，應
執行有期徒刑壹年拾月。 
    犯罪事實及理由
一、犯罪事實 
  ㈠唐英智前於民國107年間因詐欺取財案件，經本院以107年度
    中簡字第3078號判決判處有期徒刑3月，提起上訴後，經本
    院以108年度簡上字第92號判決上訴駁回確定，嗣於108年8
    月16日易科罰金執行完畢。
  ㈡劉家豪、唐英智分別於109年11月初、同年11月底某日起，受
    綽號「鯉魚」宋城梁（另案偵查中）之招募，加入宋城梁所
    屬由三人以上分工詐騙，將詐騙所得款項指定匯入特定人頭
    帳戶內，再由車手提領後上繳集團，以此等製造金流斷點之
    方式，掩飾該詐騙所得之去向及所在，而組成具有持續性及
    牟利性之有結構性犯罪組織，渠等透過通訊軟體「TELEGRAM
    」互相聯繫，由宋城梁負責指揮車手領款，並交付提款卡予
    車手，劉家豪擔任車手提領詐騙款項，唐英智負責駕車搭載
    劉家豪前往領款，再由唐英智偕同劉家豪將領得款項轉交宋
    城梁上繳集團，並約定劉家豪、唐英智各可獲得提領金額百
    分之2之報酬（劉家豪參與犯罪組織部分，現由本院110年度
    金訴字第477號案件審理中；唐英智參與犯罪組織部分，現
    由臺灣高等法院臺中分院110年度金上訴字第1394號案件審
    理中）。
　㈢唐英智、劉家豪與宋城梁暨所屬詐欺集團成員，即共同意圖
    為自己不法之所有，基於三人以上共同詐欺取財及一般洗錢
    之犯意聯絡，分別於附表一所示詐騙時間，由上開集團成員
    以如附表一所示詐騙方式，詐騙如附表一所示之被害人，使
    該等被害人陷於錯誤，因而於如附表一所示匯款時間，匯款
    如附表一所示匯款金額至如附表一所示人頭帳戶後，宋城梁
    即透過「TELEGRAM」指示劉家豪、唐英智前往領款，並將提
    款卡交付劉家豪，由唐英智駕駛車牌號碼000-0000號自用小
    客車搭載劉家豪，於如附表一所示提領時間、地點，由劉家
    豪下車持提款卡提領如附表一所示提領金額，再由唐英智偕
    同劉家豪將領得款項轉交宋城梁。
　㈣嗣經如附表一所示之被害人報警處理，為警調閱領款地點暨
    附近路口監視器畫面後，循線查獲上情。
二、證據名稱
  ㈠被告唐英智、劉家豪於警詢、偵訊、本院準備程序及審理時
    之自白。
  ㈡證人即告訴人吳玉樹、呂碧蓉、柯旭恩、吳宜哲、被害人謝
    桂林於警詢時之證述。
  ㈢中華郵政白河郵局帳號00000000000000號帳戶客戶歷史交易
    清單、中國信託商業銀行帳號0000000000000號帳戶自動化
    交易LOG資料、警員職務報告、指認犯罪嫌疑人紀錄表、領
    款地點暨路口監視器畫面各1份；告訴人吳玉樹之新北市政
    府警察局樹林分局三多派出所受理刑事案件報案三聯單、受
    理各類案件紀錄表、受理詐騙帳戶通報警示簡便格式表、內
    政部警政署反詐騙諮詢專線紀錄表、金融機構聯防機制通報
    單各1份、郵政自動櫃員機交易明細表2份；告訴人呂碧蓉之
    新北市政府警察局中和分局中原派出所受理刑事案件報案三
    聯單、受理詐騙帳戶通報警示簡便格式表、內政部警政署反
    詐騙諮詢專線紀錄表、金融機構聯防機制通報單各1份；告
    訴人柯旭恩之行動電話通聯紀錄畫面、玉山商業銀行屏東分
    行存摺封面影本、上海商業儲蓄銀行存摺封面影本、網路銀
    行匯款明細畫面、屏東縣政府警察局屏東分局民和派出所受
    理刑事案件報案三聯單、受理各類案件紀錄表、受理詐騙帳
    戶通報警示簡便格式表、內政部警政署反詐騙諮詢專線紀錄
    表、金融機構聯防機制通報單各1份；告訴人吳宜哲之行動
    電話通聯紀錄畫面、嘉義縣政府警察局水上分局柳林派出所
    受理各類案件紀錄表、受理詐騙帳戶通報警示簡便格式表、
    內政部警政署反詐騙諮詢專線紀錄表、金融機構聯防機制通
    報單各1份、台新商業銀行交易明細表2份；被害人謝桂林之
    行動電話通聯紀錄畫面、網路銀行臺幣活存明細畫面、新北
    市政府警察局淡水分局中山路派出所受理刑事案件報案三聯
    單、受理各類案件紀錄表、受理詐騙帳戶通報警示簡便格式
    表、內政部警政署反詐騙諮詢專線紀錄表各1份。
三、論罪科刑
　㈠按洗錢防制法第15條之特殊洗錢罪，係在無法證明前置犯罪
    之特定不法所得，而未能依洗錢防制法第14條之一般洗錢罪
    論處時，始予適用。倘能證明人頭帳戶內之資金係前置之特
    定犯罪所得，即應逕以一般洗錢罪論處，自無適用特殊洗錢
    罪之餘地。例如詐欺集團向被害人施用詐術後，為隱匿其詐
    欺所得財物之去向，而令被害人將其款項轉入該集團所持有
    、使用之人頭帳戶，並由該集團所屬之車手前往提領詐欺所
    得款項得逞，檢察官如能證明該帳戶內之資金係本案詐欺之
    特定犯罪所得，即已該當於洗錢防制法第14條第1項之一般
    洗錢罪；至若無法將人頭帳戶內可疑資金與本案詐欺犯罪聯
    結，而不該當第2條洗錢行為之要件，當無從依洗錢防制法
    第14條第1項之一般洗錢罪論處，僅能論以洗錢防制法第15
    條第1項之特殊洗錢罪。另過往實務見解，雖認行為人對犯
    特定犯罪所得之財物或利益作直接使用或消費之處分行為，
    或僅將自己犯罪所得財物交予其他共同正犯，屬犯罪後處分
    贓物之行為，非本條例規範之洗錢行為，惟依修正後洗錢防
    制法規定，倘行為人意圖掩飾或隱匿特定犯罪所得來源，而
    將特定犯罪所得直接消費處分，甚或交予其他共同正犯，而
    由共同正犯以虛假交易外觀掩飾不法金流移動，即難認單純
    犯罪後處分贓物之行為，應仍構成洗錢防制法第2條第1或2 
    款之洗錢行為（最高法院108年度台上字第1744號判決意旨
    參照）。被告唐英智、劉家豪暨所屬詐欺集團成員，係使被
    害人將詐騙款項匯入該集團使用之人頭帳戶，由被告唐英智
    駕車搭載被告劉家豪領取詐騙款項後轉交宋城梁上繳集團，
    以此隱匿、掩飾其等犯罪所得之去向及所在，與洗錢防制法
    第14條第1項一般洗錢罪之要件相合。
　㈡次按共同正犯，係共同實施犯罪行為之人，在共同意思範圍
    內，各自分擔犯罪行為之一部，相互利用他人之行為，以達
    其犯罪之目的，其成立不以全體均參與實施犯罪構成要件之
    行為為要件；參與犯罪構成要件之行為者，固為共同正犯；
    以自己共同犯罪之意思，參與犯罪構成要件以外之行為，或
    以自己共同犯罪之意思，事前同謀，而由其中一部分人實行
    犯罪之行為者，亦均應認為共同正犯，使之對於全部行為所
    發生之結果，負其責任（最高法院92年度台上字第2824號判
    決意旨參照）。又共同正犯之成立，祇須具有犯意之聯絡，
    行為之分擔，既不問犯罪動機起於何人，亦不必每一階段犯
    行，均經參與（最高法院34年上字第862號判例意旨參照）
    。再共同正犯之意思聯絡，不限於事前有所協議，其於行為
    當時，基於相互之認識，以共同犯罪之意思參與者，亦無礙
    於共同正犯之成立（最高法院73年台上字第1886號判例意旨
    參照）。另共同正犯之意思聯絡，原不以數人間直接發生者
    為限，即有間接之聯絡者，亦包括在內。如甲分別邀約乙、
    丙犯罪，雖乙、丙間彼此並無直接之聯絡，亦無礙於其為共
    同正犯之成立（最高法院77年台上字第2135號判例意旨參照
    ）。被告唐英智、劉家豪加入宋城梁所屬由三人以上分工詐
    騙，將詐騙所得款項指定匯入特定之人頭帳戶內，再由車手
    提領後上繳集團，以此等製造金流斷點之方式，掩飾該詐騙
    所得之去向及所在，所組成具有持續性及牟利性之有結構性
    犯罪組織，而被告劉家豪擔任車手提領詐騙款項，被告唐英
    智負責駕車搭載被告劉家豪前往領款，再由被告唐英智偕同
    劉家豪將領得款項轉交宋城梁，就本案所參與之各次詐欺取
    財及洗錢犯行，乃在共同意思範圍內，各自分擔犯罪行為之
    一部，相互利用他人之行為，以達詐欺取財及洗錢犯罪之目
    的，自與上開集團成員間，有犯意聯絡與行為分擔，為共同
    正犯。
　㈢核被告唐英智、劉家豪所為，均係犯刑法第339條之4第1項第
    2款之三人以上共同犯詐欺取財罪、洗錢防制法第14條第1 
    項之一般洗錢罪。被告唐英智、劉家豪如附表一編號1至4所
    示各次犯行，於各該提領時間，提領同一被害人遭詐騙匯入
    款項部分，係在密接之時地而為，侵害同一法益，各行為之
    獨立性極為薄弱，依一般社會健全觀念，在時間差距上，難
    以強行分開，在刑法評價上，以視為數個舉動之接續施行，
    合為包括之一行為予以評價較為合理，應論以接續犯，僅成
    立一罪。被告唐英智、劉家豪如附表一所示各次犯行，所犯
    三人以上共同犯詐欺取財罪及一般洗錢罪間，具有行為之部
    分合致，且犯罪目的單一，在法律上應評價為一行為，係以
    一行為觸犯數罪名，為想像競合犯，應分別依刑法第55條之
    規定，從一重之三人以上共同犯詐欺取財罪處斷。被告唐英
    智、劉家豪如附表一所示各次犯行，犯意各別，行為互殊，
    應予分論併罰。
　㈣刑之加重、減輕部分
　⑴被告唐英智前於107年間因詐欺取財案件，經本院以107年度
    中簡字第3078號判決判處有期徒刑3月，提起上訴後，經本
    院以108年度簡上字第92號判決上訴駁回確定，嗣於108年8
    月16日易科罰金執行完畢，此有臺灣高等法院被告前案紀錄
    表1份在卷可稽，其於受有期徒刑執行完畢後，5年以內故意
    再犯本件有期徒刑以上之罪，均為累犯，參酌被告唐英智前
    案即為詐欺取財案件，於前案執行完畢後，未能知所警惕，
    再犯相同罪名之案件，足見被告唐英智前案之徒刑執行無成
    效，對於刑罰之反應力顯然薄弱，主觀上有特別之惡性，且
    依本案犯罪情狀，亦無須量處被告法定最低本刑之情形，是
    認依刑法第47條第1項之規定加重其刑，尚不致使被告唐英
    智所受刑罰超過其所應負擔之罪責，爰均依法加重其刑。
  ⑵又按想像競合犯之處斷刑，本質上係「刑之合併」。其所謂
    從一重處斷，乃將想像競合犯組成之評價上數罪，合併為科
    刑一罪，其所對應之刑罰，亦合併其評價上數罪之數法定刑
    ，而為一個處斷刑。易言之，想像競合犯侵害數法益者皆成
    立犯罪，論罪時必須輕、重罪併舉論述，同時宣告所犯各罪
    名，包括各罪有無加重、減免其刑之情形，亦應說明論列，
    量刑時併衡酌輕罪部分量刑事由，評價始為充足，然後依刑
    法第55條前段規定「從一重處斷」，非謂對於其餘各罪可置
    而不論。因此，法院決定處斷刑時，雖以其中最重罪名之法
    定刑，做為裁量之準據，惟於裁量其輕重時，仍應將輕罪合
    併評價在內（最高法院108 年度台上字第4405、4408號判決
    意旨參照）。被告唐英智、劉家豪於審判中自白一般洗錢犯
    行，此觀其審理筆錄即明，依洗錢防制法第16條第2項之規
    定原應減輕其刑，惟因一般洗錢罪係屬想像競合犯中之輕罪
    ，僅從較重罪名處斷，故本院待於量刑時再併與衡酌此部分
    之減輕其刑事由。
  ㈤爰審酌近年來詐欺案件頻傳，行騙手段日趨集團化、組織化
    、態樣繁多且分工細膩，每每造成廣大民眾受騙，損失慘重
    ，被告唐英智、劉家豪竟加入詐欺集團，由被告劉家豪擔任
    車手提領詐騙款項，被告唐英智負責駕車搭載被告劉家豪前
    往領款，導致檢警難以追緝隱身幕後之人，增加被害人追回
    款項之困難度，所為應予非難，惟念及被告唐英智、劉家豪
    均犯後坦承犯行，且被告唐英智、劉家豪於審判中均自白一
    般洗錢犯行，已符合前述洗錢防制法之減輕其刑事由，態度
    尚佳，復分別考量渠等犯罪動機、目的、手段、各次參與情
    節、詐得金額，暨智識程度、家庭經濟狀況等一切情狀，分
    別量處如附表二主文欄所示之刑，並分別定其應執行之刑。
　㈥至被告唐英智、劉家豪於本院準備程序及審理時均供稱本案
    尚未取得報酬等語，且觀諸卷內證據資料，尚無證據證明被
    告有獲取犯罪所得，自無庸宣告沒收犯罪所得，附此敘明。
據上論斷，應依刑事訴訟法第273條之1第1項、第299條第1項前
段、第310條之2 、第454條第1項，洗錢防制法第14條第1項、刑
法第11條前段、第28條、第339條之4第1項第2款、第55條、第47
條第1項、第51條第5款，刑法施行法第1條之1第1項，判決如主
文。
本案經檢察官陳佞如提起公訴，檢察官林煒容到庭執行職務。
中    華    民    國   110    年    10    月    29    日
                  刑事第十一庭  法  官  林依蓉
以上正本證明與原本無異。
如不服本判決應於收受送達後20日內向本院提出上訴書狀，並應
敘述具體理由；其未敘述上訴理由者，應於上訴期間屆滿後20日
內向本院補提理由書（均須按他造當事人之人數附繕本）「切勿
逕送上級法院」。
告訴人或被害人如對於本判決不服者，應具備理由請求檢察官上
訴，其上訴期間之計算係以檢察官收受判決正本之日期為準。
                                書記官  林  俐
中    華    民    國   110    年    10    月    29    日
附錄本案論罪科刑法條全文：
刑法第339條之4
犯第339條詐欺罪而有下列情形之一者，處1年以上7年以下有期
徒刑，得併科1百萬元以下罰金：
一、冒用政府機關或公務員名義犯之。
二、三人以上共同犯之。
三、以廣播電視、電子通訊、網際網路或其他媒體等傳播工具，
    對公眾散布而犯之。
前項之未遂犯罰之。
洗錢防制法第14條
有第二條各款所列洗錢行為者，處7年以下有期徒刑，併科新臺
幣5百萬元以下罰金。
前項之未遂犯罰之。
前2項情形，不得科以超過其特定犯罪所定最重本刑之刑。　 　
　
附表一
編 號 被害人 詐騙時間 詐騙方式 匯入帳戶 匯款時間 匯款金額 （新臺幣 ） 提領時間暨金額 （新臺幣） 提領地點 1 吳玉樹 109年12月10日16時許 自稱臉書賣家及郵局櫃員，撥打電話予吳玉樹，佯稱：因訂單操作錯誤，導致要多付12筆金額，須依指示操作自動櫃員機解除分期付款云云，致吳玉樹陷於錯誤 ，因而匯款。 中華郵政白河郵局帳號00000000000000號帳戶（戶名： 張善淳） ①同日20時7分許 　 ①1萬9,123元 ①同日20時15分許提領6萬元 ②同日20時15分許提領4萬元 ③同日20時16分許提領2萬2,000元 ④同日20時32分許提領1萬4,000元 臺中市○區○○路000號臺中公益路郵       ②同日20時13分  ②2,912 　元   2 呂碧蓉 109年12月10日18時47分 自稱臉書賣家，撥打電話予呂碧蓉，佯稱：因客服人員誤將其設成VIP客戶，每月將自動扣款，須依指示操作自動櫃員機取消云云，致呂碧蓉陷於錯誤，因而匯款。 中華郵政白河郵局帳號00000000000000號帳戶（戶名：張善淳） ①同日20時7分許 ①4萬9,985元        ②同日20時9分許 ②4萬9,989元        ③同日20時29分許 ③1萬4,123元   3 柯旭恩 109年12月10日19時6分許 自稱HITO本舖服務人員，撥打電話予柯旭恩，佯稱：因作業疏失，須依指示於網路銀行輸入密碼，以解除分期付款云云，致柯旭恩陷於錯誤，因而匯款。    中國信託商業銀行帳號0000000000000號帳戶（戶名：張善淳） ①同日19時23分許 ①3萬5,012元 ①同日19時34分許提領6萬6,000元  ②同日20時7分許提領1萬1,000元  臺中市○區○○路000號統一超商超億門市 1      ②同日19時26分許 ②3萬1,123元   4 吳宜哲 109年12月10日18時41分許 自稱網路賣家及郵局客服人員，撥打電話予吳宜哲，佯稱：因網站系統錯誤，將自動升級VIP會員，須依指示操作自動櫃員機取消，否則將扣款1萬2,000元云云，致吳宜哲陷於錯誤，因而匯款。 中國信託商業銀行帳號0000000000000號帳戶（戶名：張善淳） ①同日20時2分許 ①1萬0,985元        ②同日20時11分許 ②4,985元 同日20時20分許提領2萬2,000元 臺中市○區○○街000號統一超商新文化門市 5 謝桂林 109年12月10日19時26分許 自稱網路賣場人員，撥打電話予謝桂林，佯稱：其機車分期付款未繳，須依指示操作自動櫃員機匯款云云，致謝桂林陷於錯誤，因而匯款。 中國信託商業銀行帳號0000000000000號帳戶（戶名：張善淳） 同日20時13分許 1萬7,024元   
　
附表二
編號 犯罪事實 主文 1 如附表一編號1所示犯行 唐英智三人以上共同犯詐欺取財罪，累犯，處有期徒刑壹年貳月。 劉家豪三人以上共同犯詐欺取財罪，處有期徒刑壹年壹月。 2 如附表一編號2所示犯行 唐英智三人以上共同犯詐欺取財罪，累犯，處有期徒刑壹年肆月。 劉家豪三人以上共同犯詐欺取財罪，處有期徒刑壹年參月。 3 如附表一編號3所示犯行   唐英智三人以上共同犯詐欺取財罪，累犯，處有期徒刑壹年參月。 劉家豪三人以上共同犯詐欺取財罪，處有期徒刑壹年貳月。 4 如附表一編號4所示犯行   唐英智三人以上共同犯詐欺取財罪，累犯，處有期徒刑壹年貳月。 劉家豪三人以上共同犯詐欺取財罪，處有期徒刑壹年壹月。 5 如附表一編號5所示犯行   唐英智三人以上共同犯詐欺取財罪，累犯，處有期徒刑壹年貳月。 劉家豪三人以上共同犯詐欺取財罪，處有期徒刑壹年壹月。